【裁判字號】    97,交聲,287
【裁判日期】    980423
【裁判案由】    違反道路交通管理處罰條例
【裁判全文】
臺灣宜蘭地方法院交通事件裁定         97年度交聲字第287號
原處分機關  交通部公路總局臺北區監理所宜蘭監理站
異  議  人
即受處分人  甲○○
上列異議人即受處分人因違反道路交通管理處罰條例案件，對於
交通部公路總局臺北區監理所宜蘭監理站於民國97年10月9日所
為之宜監字第裁43-Q00000000號裁決處分，聲明異議，本院裁定
如下：
    主  文
異議駁回。
    理  由
一、原處分意旨略以：異議人即受處分人甲○○所有之車牌號碼
    U3-9418號自用小客貨車，於民國97年5月20日13時40分許，
    在宜蘭縣羅東鎮○○路158號處，因「在顯有妨礙他車通行
    處所停車」之違規行為，經宜蘭縣警察局以宜警交字第Q000
    00000號舉發違反道路交通管理事件通知單，舉發其違反道
    路交通管理處罰條例第56條第1項第5款規定，爰依上開規定
    ，裁處異議人新臺幣（下同）900元等語。
二、異議意旨略以：異議人於上開時、地卸貨中，看到員警前來
    ，異議人即坐上駕駛座，馬上要發動車子，詎員警說伊停車
    太久，妨礙他車通行，即對異議人開單；然而當時馬路上空
    盪盪，無任何車輛通行，何來妨礙他車通行？況黃線若不能
    停車，店家又應如何卸貨。為此聲明異議，請求撤銷原處分
    云云。
三、按駕駛人停車時，在顯有妨礙其他人、車通行處所停車者，
    處新臺幣6百元以上1千2百元以下罰鍰，道路交通管理處罰
    條例第56條第1項第5款定有明文。次按設有禁止停車標誌、
    標線之處所不得停車；黃實線設於路側者，用以禁止停車，
    道路交通安全規則第112條第1項第4款、道路交通標誌標線
    號誌設置規則第149條第1項第1款第4目前段分別定有明文。
    又按本標線（即禁止停車線、黃實線）禁止時間為每日上午
    7時至晚間8時，如有延長或縮短之必要時，應以標誌及附牌
    標示之，道路交通標誌標線號誌設置規則第168條第4項亦定
    有明文。再按所謂「臨時停車」，依道路交通管理處罰條例
    第3條第9款規定，係指車輛因上、下人、客，裝卸物品，其
    引擎未熄火，停止時間未滿3分鐘，保持立即行駛之狀態而
    言。
四、經查：
  (一)異議人並不否認伊於97年5月20日13時40分許，有駕駛車牌
    號碼U3-9418號自用小客貨車，至宜蘭縣羅東鎮○○路158號
    前設有禁止停車標線（黃實線）處所停車之事實，而證人即
    舉發本件交通違規之警員何思義於本院調查時亦結證上情屬
    實，並有宜蘭縣警察局宜警交字第Q00000000號舉發違反道
    路交通管理事件通知單影本1紙在卷可稽。因此，異議人於
    上開時、地，停放車牌號碼U3-9418號自用小客貨車之行為
    ，足以認定。
  (二)異議人固以前詞置辯。然查：
  1.證人何思義於本院調查時結證稱：「（請說明當時舉發的經
    過及原因、依據為何？）當時那個路段是上級交辦要舉發違
    規停車的重要路段，因為那邊都是商店，當時異議人的自用
    小客貨車停在民權路158號前，當時駕駛員也沒有在車上，
    民權路158號前面的車道是4.4公尺寬，對向車道是2.0公尺
    寬，因為該輛小客貨停在4.4公尺寬的車道上占用車道，會
    擋住該車道的交通，我當時不知道駕駛員在卸貨，我有在現
    場等了二、三分鐘，看看駕駛員會不會開走，但駕駛員沒有
    開走，所以我們依法取締。」、「（當天舉發的時候車流量
    如何？）當天那個時段的車流量很大，舉發當時異議人有無
    反應路上沒有車這件事情我現在不記得了。」、「（當時的
    異議人的車子輪胎是否停在車道上？）異議人的車子的輪胎
    是一半在黃線外，一半在車道上。我的警車停在現場舉發的
    地點前約5到10公尺，有看到異議人的車子停在路邊，我們
    下車沿路趕車，趕到民權路158號前，看到車上的駕駛人不
    在駕駛座上，在現場等，異議人看到我們才走出來，等駕駛
    人出現後，我請他出示駕照並開單舉發，這前後約有二、三
    分鐘」等語明確（見本院卷第16-1 7頁），並庭呈民權路15
    8號現場照片4張、現場圖1張及丈量異議人車身寬度資料1份
    在卷可參（見本院卷第21-24頁）。另異議人亦自承當天伊
    的車子係一半停在車道上等語無訛（見本院卷第17頁）。依
    此觀之，異議人駕駛U3-9418號自用小客貨車停車處，係位
    於交通繁忙之處，且該自用小客貨車當時有一半停在車道上
    ，足徵該車一部分車身已占用部分車道，而侵害其他車輛正
    常行車路線，導致其後方往來之車輛行經該處時，須往車道
    中間處行駛始能通過，而有與對向來車擦撞之虞，徒增他車
    行駛上之不便，並可能危及他車行駛安全，且影響交通流暢
    ，故堪認異議人駕駛之U3-9418號自用小客貨車停放於上開
    地點，已有妨礙他車通行之情形。異議人辯稱：伊停車並未
    妨礙他車通行云云，並非足採。
  2.異議人另雖辯稱：當天舉發的時候，馬路上空盪盪，無任何
    車輛通行，何來妨礙他車通行？云云，惟異議人既自承係從
    舉發前十幾分鐘，即將車子停在該處卸貨，並不在車上等語
    在卷（見本院卷第18頁），則異議人理當未專注於宜蘭縣羅
    東鎮○○路158號前之交通流量狀況如何，因此，應難肯認
    自其停放車輛迄為警舉發時，宜蘭縣羅東鎮○○路158號前
    有無其他車輛通行之情形。況且，宜蘭縣羅東鎮○○路於舉
    發當時，並未設立不准其他車輛通行之標示，而該路段之兩
    旁又是商店林立，有現場照片4張附卷可稽（見本院卷第21
    、22頁），是自異議人停放車輛起至警員舉發違規為止，期
    間自仍有其他車輛通行之可能，要難單憑舉發當時之交通流
    量狀況，作為認定有無妨礙其他車輛通行之依據。故異議人
    此部分辯解，不足為據。
  3.異議人另又辯稱：黃線若不能停車，店家又應如何卸貨云云
    。然異議人坦承是員警過來後，伊才回駕駛座馬上要發動車
    子，且係從舉發前十幾分鐘，即將車子停在宜蘭縣羅東鎮○
    ○路158號前卸貨等節在卷（見本院卷第15、17頁），足見
    本件舉發當時，異議人已經離開該自用小客貨車之駕駛座，
    且該自用小客貨車之引擎已經熄火，停止時間亦超過3分鐘
    ，並未保持立即行駛之狀態，是揆諸上揭道路交通安全規則
    第112條第1項第4款、道路交通標誌標線號誌設置規則第149
    條第1項第1款第4目前段及道路交通管理處罰條例第3條第9
    款說明，異議人前揭停車之行為，已非屬臨時停車。況依道
    路交通管理處罰條例第56條第1項第5款明文「在顯有妨礙其
    他人、車通行處所」不得停車之規定，因與同條項第4款「
    在設有禁止停車標誌、標線之處所停車」之規定併列，可知
    前述條文第5款適用之處所，並不以設置禁止停車標誌、標
    線之地點為必要，故違規地點縱使是劃設黃實線之路段，可
    以臨時停車，仍須遵守不得在顯有妨礙其他人、車通行處所
    停車之規定。因此，異議人此部分所辯，亦不足以據為有利
    之認定。至於劃設禁止停車之黃實線路段，禁止停車時間為
    每日上午7時至晚間8時，如有延長或縮短之必要時，應以標
    誌及附牌標示之，此有道路交通標誌標線號誌設置規則第16
    8條第4項規定可明，故於該等路段臨時停車，只要符合相關
    規定，仍為法所允許。異議人辯稱：黃線若不能停車，店家
    又應如何卸貨云云，應有誤會，併予敘明。
五、綜上所述，本件異議人於上揭時、地，在顯有妨礙他車通行
    之處所停車之違規事實，洵堪認定，其所辯各節，均不足為
    據。原處分機關依據道路交通管理處罰條例第56條第1項第5
    款規定，裁處罰鍰9百元，核無違誤。本件聲明異議為無理
    由，應予駁回。
據上論斷，應依道路交通案件處理辦法第19條，裁定如主文。
中    華    民    國    98    年    4     月    23    日
                  交通法庭  法  官  陳映佐
以上正本證明與原本無異。
如不服本裁定，應於裁定送達後5日內，向本院提出抗告狀（應
附繕本）「切勿逕送上級法院」。
                            書記官  陳憲文
中    華    民    國    98    年    4     月    24    日


司法院資訊處製作；財團法人民間司法改革基金會備份。
